【裁判字號】    95,交抗,678
【裁判日期】    951031
【裁判案由】    違反道路交通管理處罰條例
【裁判全文】
臺灣高等法院交通事件裁定             95年度交抗字第678號
抗  告  人
即受處分人  甲○○
上列抗告人因違反道路交通管理處罰條例案件，不服臺灣士林地
方法院，中華民國95年6月30日所為裁定（95年度交聲字第277號
），提起抗告，本院裁定如下：
    主  文
抗告駁回
    理  由
一、按汽車行駛於高速公路或設站管制之道路，而不遵管制之規
    定者，處汽車駕駛人新臺幣（下同）3,000元以上6,000元以
    下罰鍰。又，違反道路交通管理處罰條例第33條第1項之規
    定者，並應依同條例第63條第1項第1款規定記違規點數1點
    。道路交通管理處罰條例第33條第1項、第63條第1項第1款
    分別定有明文。
二、本件抗告人即受處分人甲○○於民國（下同）95年3月2日15
    時12分駕駛車牌7C—7599號自小客車，在國道三號公路北向
    255.1公里處限速110公里之路段（原裁定誤為100公里，然
    不影響本件超速之認定），以時速122公里超速行駛，經內
    政部警政署國道公路警察局第七警察隊警察攔停，並掣單以
    「雷射測行速122公里，限速110公里，超速12公里」之事由
    舉發違規，有內政部警政署國道公路警察局95公警局交字第
    Z00000000號違反道路交通管理事件通知單在卷可稽（見原
    審第7頁）。嗣受處分人提出申訴，經處分機關轉請原舉發
    單位查復結果，仍認為受處分人違規事實明確；原處分機關
    遂以受處分人有「在高速公路超速行駛」之違規事由，於95
    年3月28日以北市裁三字第裁22－Z00000000號裁決書，處罰
    鍰3,000元，並依同條例第63條第1項第1款記違規點數1點，
    亦有該裁決書在卷可查（見原法院卷第8頁）。
三、受處分人甲○○在原法院之異議意旨雖辯稱：於前揭時、地
    並無超速之事實，因舉發當時尚有多輛車輛並行行駛於該路
    段，且其駕車慣性時速是115到118公里左右，應無警方雷射
    測速槍測得時速122公里之超速，當時其曾要求執勤員警加
    註意見，然該員警不予採納。且該雷射測速槍不具影像鎖定
    功能，其質疑且不服警方使用雷射測速槍之鎖定力、準確度
    及其測速結果之證據能力，爰請求撤銷原處分云云。惟查：
  (一)按交通警員掣單舉發違反道路交通管理處罰條例所列之違規
    事實，本質上為行政處分，係公務員基於職務上權力，依法
    就特定之具體事件所為具有公法上效果之單方行政行為，基
    於公務員為公法上行為具有公信力之原則，該行政處分當可
    被推定為真正，其據以依法處分之事實認定亦為真正無誤，
    此與民事訴訟法第355條第1項規定：「文書依其程式及意旨
    得認作公文書者，推定其為真正」之情形相同。本此公信原
    則，乃立法者賦予行政機關制定違反道路交通管理事件統一
    裁罰基準及處理細則，使勤務警員得當機處分，以達其維護
    交通秩序、安全之行政目的。反之，若謂公務員一切行政行
    為均需預留證據以證其實，則國家行政勢必窒礙難行。據此
    ，刑事訴訟法就犯罪證據有關之規定中與屬行政秩序罰之交
    通違規裁罰本質不合之部分，自不在準用之列，合先敘明。
  (二)次查，國道三號公路北向255.1公里處，為限速110公里之路
    段，則據受處分人在抗告狀中陳明在卷（見本院卷）。
  (三)證人即舉發本件違規之警員龍一鳴於原法院調查中具結證稱
    ：案發當時我跟黃盈達值勤，我們把警車停在路肩，黃盈達
    站在車外面拿雷射槍測速，我在車內前做負責填寫違規通知
    單，警車裡面有照後鏡，黃盈達會跟我有默契，我知道他測
    哪一台違規我就開警示燈，讓違規車輛知道我們準備要前往
    攔截，攔停時當時黃盈達測到這部車超速，就請受處分人拿
    出證件，我就填寫，所以測的人是黃盈達；... 我們所使用
    的雷射槍機號ＵＸ0000000；在93年4月30號校正過（庭呈校
    正資料）；雷射槍有紅點瞄準他的車頭，而紅點一次只能瞄
    準一輛；瞄準後就鎖住那輛車子等語（見原法院卷第19頁、
    第20頁）。另當日操作雷射槍之員警黃盈達亦在原法院具結
    證稱：案發當時我跟龍一鳴值勤，我把警車停在路肩，我站
    在車外面拿雷射槍測速，測出受處分人車速是122公里，所
    以我就拿指揮棒他車子攔停，告訴他超速，就開單舉發；雷
    射槍有紅點瞄準他的車頭，而紅點一次只能瞄準一輛。瞄準
    後就鎖住那輛車子；（法官問：證人有無給受處分人看車速
    ？）有，有拿雷射槍顯示的資料給受處分人看；當時他的車
    速122公里，我們鎖定他的時候他的車子距離我們257公尺；
    （問：假如鎖定的車子跑掉，是否就抓其他車衝業績？）我
    們不會這樣做；我們沒有壓力，所以沒必要這樣做，獎金是
    有，但第一名跟最後一名相差不到幾百塊，且雷射槍測出等
    於是公文書，我們沒必要張冠李戴云云（見原法院卷第18
    頁）。參以：
    1.該證人警員係偶然因執行勤務而舉發本案，與受處分人並
      無宿怨，果非確然有此事實，當無故意干冒偽證罪責曲詞
      誣陷受處分人之理。
    2.本案測速使用之雷射測速槍雖未配有照相功能，然其之鎖
      定力、準確度，業經美國國務院及我國駐美國台北經濟文
      化代表處證明該機號UX009049號之雷射測速槍國際檢驗合
      格證明各1份附卷可稽（見原法院卷第26頁至33頁）。而
      證人龍一鳴、黃盈達係專職從事交通警察勤務之員警，則
      其對於本案之測速，衡情當無誤判之可能。
    3.證人龍一鳴、黃盈達之上揭供證應屬可信，受處分人有於
      前揭時地超速以122公里時速行駛之事實，已可認定。
    4.至於，本件交通違規事件之舉發，雖未能據員警提出現場
      超速照片以為佐證；然查違反道路交通管理處罰條例之案
      件，本即不以照片為唯一之證據方法；本件違規情形已經
      證人即舉發員警龍一鳴、黃盈達於原法院到庭具結以擔保
      其供述之真實性，又無證據證明其等虛捏事實故為偽證，
      自不能單以未拍照存證，即否定受處分人有超速違規之事
      實。
  (四)本件事證明確，受處分人於本案舉發時地，有在高速公路超
    速行駛之違規行為，已可認定。
四、原處分機關援引前揭規定，以北市裁三字第裁22－Z0000000
    0號裁決書，裁處罰鍰3,000元，並依同條例第63條第1項第1
    款記違規點數1點，核無不當；原法院駁回受處分人之聲明
    異議，於法亦無不合。
五、抗告意旨仍執前詞，以其超速未逾10公里，理應不受處罰，
    警員所攔檢非伊駕駛之車輛，舉發機關應提出影像證據為證
    云云；指摘原法院裁定不當，為無理由，其抗告應予駁回。
六、據上論結，應依道路交通案件處理辦法第26條，刑事訴訟法
    第412條，裁定如主文。
中    華    民    國    95    年    10    月    31    日
              刑事第十庭  審判長法  官   劉景星
                                法  官   陳志洋
                                法  官   陳博志
以上正本證明與原本無異。
不得再抗告。
                                書記官   陳嘉文
中    華    民    國    95    年    11    月    2     日


司法院資訊處製作；財團法人民間司法改革基金會備份。
